臺灣臺北地方法院交通事件裁定　　　 100年度交聲字第1252號
原處分機關　臺北市政府警察局大安分局
異　議　人
即受處分人　李婕菲
上列異議人即受處分人因違反道路交通管理處罰條例案件，對於
臺北市政府警察局大安分局中華民國100年6月15日所為之處分（
原處分案號：北市警安交裁字第AEZ188305號）聲明異議，本院
裁定如下：
    主  文
原處分撤銷。
李婕菲未經許可在道路擺設攤位，處罰鍰新臺幣壹仟貳佰元。
    理  由
一、原處分意旨略以：異議人即受處分人李婕菲於民國100年5月
    12 日夜間7時56分許，在臺北市大安區○○○路○段214號前
    的人行道，因有未經許可在該道路上擺設攤位的違規行為，
    經員警當場掣單舉發，受處分人於應到案日前向原處分機關
    表示不服，經原處分機關函請舉發單位調查後認定違規事實
    明確，原處分機關於100年6月15日，依道路交通管理處罰條
    例第82條第1項第10款之規定，以北市警安交裁字第AEZ1883
    05號裁決書，裁處罰鍰新臺幣1,500元。
二、訊據受處分人矢口否認有違規之情，辯稱：該攤位是伊父親
    所有，伊只是幫忙年邁多病的父親推攤，並非行為人，不應
    對伊裁罰云云。
三、按道路交通管理處罰條例第87條規定：受處分人不服第8條
    主管機關所為之處罰，得於接到裁決書之翌日起20日內，向
    管轄地方法院聲明異議。然該條所指「得於接到裁決書之翌
    日起」，不過係在表明聲明異議之標的，應以公路主管機關
    所設交通裁決單位所為之裁決處分為限，要不及於警察機關
    所為之舉發而言，是倘於裁決前逕就後者聲明異議，自難認
    其異議為合法。至於受處分人於收受舉發單後，預先就裁決
    處分具狀聲明異議，嗣於收受裁決書後，仍再以口頭向主管
    機關或管轄法院重申聲明異議之旨者，自與受處分人於收受
    裁決書後，未曾提出聲明異議之情形有別。故道路交通法規
    對於裁決前具狀聲明異議，嗣於裁決後尚有以口頭提出之情
    ，法無明文規定其瑕疵係屬不能補正之情形，基於受處分人
    程序利益之考量，尚難據以該瑕疵之存在即認其異議必不合
    法（臺灣高等法院96年度交抗字第282號裁定意旨參照）。
    查，原處分機關係於100年6月15日就受處分人上開違規行為
    ，作成裁決處分，並於同年月21日送達前開裁決書，有該裁
    決書及送達證書等附卷可稽。而受處分人係於100年6月16日
    具狀聲明異議，有本院收狀戳章可按。是本件受處分人聲明
    異議時，上開裁決書雖尚未存在，然於本院調查時，該裁決
    書業已送達受處分人，且受處分人於調查期日復重申聲明異
    議之旨，則按前所述，此程序瑕疵已經補正，是本件仍應為
    實體審酌，先予敘明。
四、次按有下列情形之一者，除責令行為人即時停止並消除障礙
    外，處行為人或其雇主新臺幣一千二百元以上兩千四百元以
    下罰鍰：十未經許可在道路擺設攤位，道路交通管理處罰條
    例第82條第1項第10款定有明文。經查：
    (一)本件是員警在上開時、地發現有未經許可在人行道上擺設
      攤位的違規行為，員警認為受處分人是擺設攤位的行為人
      才據以掣單舉發等情，業據證人即舉發員警莊可翔於本院
      調查時證述明確，並有舉發違反道路交通管理事件通知單
      及職務報告等附卷可稽。
    (二)受處分人雖以前詞否認並非擺設攤位的行為人。然依證人
      莊可翔於本院調查時所述：伊上前取締告發，當時伊有看
      到受處分人立即將攤子推走，擺攤的位置是在捷運出口，
      當時受處分人在捷運出口處的旁邊，攤架是在騎樓，他距
      離攤架大概幾步而已，伊上前取締的時候，他就過來要把
      攤架推開等語；而此情復為受處分人於本院調查時所是認
      ，且經本院勘驗舉發當時所拍攝現場錄影光碟屬實，有本
      院勘驗筆錄可按。是以受處分人在員警取締時，立即上前
      將攤位推離，可見該攤位事實上是由受處分人所管領，又
      以受處分人自承因為父母年邁多病才幫忙推攤，實可推知
      當日攤位推抵後的擺設亦是受處分人為之。綜此，受處分
      人既係擺設攤位的行為人，即令如其所述並非該攤位的所
      有人，其仍應前揭道路交通管理處罰條例之規定，負擔本
      件違規責任。至受處分人辯稱：其父親才是攤架所有人，
      應裁罰其父親云云，然執勤員警是否併予開單處罰，依前
      揭道路交通管理處罰條例規定與行政法上平等原則之意旨
      ，乃賦與執法者合法裁量空間，得擇行為人或其雇主而處
      罰之，如執法者依具體個案情況認僅處罰行為人即可達行
      政目的時，自無須再併予處罰其雇主，以符比例原則，且
      縱未處罰其他共同行為人或雇主，受處分者亦不得主張不
      法之平等而據以免責。
五、綜上所述，受處分人確有未經許可在道路擺設攤位的違規行
    為，是原處分機關依前揭道路交通安全處罰條例規定據以裁
    罰，固非全屬無見。然按本條例所定罰鍰之處罰，受處罰人
    接獲違反道路交通管理事件通知單後，於15日內得不經裁決
    ，逕依第92條第3項之罰鍰基準規定，向指定之處所繳納結
    案；不服舉發事實者，應於15日內，向處罰機關陳述意見；
    其不依通知所定期限前往指定處所聽候裁決，且未依規定期
    限繳納罰鍰結案或向處罰機關陳述意見者，處罰機關得逕行
    裁決之，道路交通管理處罰條例第9條第1項定有明文。又依
    道路交通管理處罰條例第92條第4項規定授權訂定之「違反
    道路交通管理事件統一裁罰基準表」，就違反道路交通管理
    處罰條例第82條第1項第10款規定之違規行為，規定「在應
    到案期限內自動繳納或到案者，罰鍰金額係新臺幣1千2百元
    ；逾越應到案期限到案或逕行裁決者，罰鍰金額係新臺幣1
    千5 百元」。查，本件受處分人之違規行為，係經警當場舉
    發並掣發上開舉發違反道路交通管理事件通知單，觀諸卷附
    上開舉發通知單之通知聯影本，本件「應到案處所」及「應
    到案日期」分別為「臺北市政府警察局大安分局」及「100
    年5 月27日」前，而受處分人於100年5月20日向臺北縣政府
    警察局蘆洲分局陳述意見，此有臺北市政府警察局大安分局
    100 年5月30日北市警安分交字第10031443100號函可按。是
    受處分人既已於應到案日期前至應到案處所陳述意見，則原
    處分機關以受處分人未於應到案期限內到案，裁處受處分人
    罰鍰新臺幣1千5百元，即與前揭裁罰基準規定有違。是本件
    受處分人之異議雖無理由，然原處分既有前開瑕疵可指，自
    應由本院依道路交通案件處理辦法第20條前段之規定，撤銷
    原處分，並依法自為裁定如主文第2項所示。
據上論斷，應依道路交通管理處罰條例第87條第2項、道路交通
案件處理辦法第19條，裁定如主文。
中    華    民    國   100    年    9     月    7     日
                              交通法庭法  官  許泰誠
以上正本證明與原本無異
如不服本裁定應於送達後5日內向本院提出抗告狀
                                      書記官  高菁菁
中    華    民    國   100    年    9     月    7     日